【裁判字號】    95,訴,132
【裁判日期】    950621
【裁判案由】    違反毒品危害防制條例
【裁判全文】
臺灣屏東地方法院刑事判決               95年度訴字第132號
公  訴  人  臺灣屏東地方法院檢察署檢察官
被      告  甲○○
                    現另案臺灣屏東監獄竹田分監執行
上列被告因違反毒品危害防制條例案件，經檢察官提起公訴（95
年度毒偵字第92號）本院判決如下：
    主  文
甲○○施用第一級毒品，處有期徒刑柒月；又連續施用第二級毒
品，處有期徒刑肆月，扣案吸食器壹組，沒收。應執行有期徒刑
拾月，扣案吸食器壹組，沒收。
    事  實
一、甲○○前因施用毒品案件，經本院以90年度毒聲字第637 號
    裁定送觀察、勒戒後，認無繼續施用毒品傾向，於民國90年
    8 月29日釋放，並由臺灣屏東地方法院檢察署檢察官以90年
    度毒偵緝字第204 號為不起訴處分確定。詎其仍未戒除毒癮
    復於上開觀察、勒戒執行完畢釋放後5年內，基於施用第一
    級毒品海洛因之犯意，於94年12月9 日9 時為警採尿往前回
    溯96小時內之某時（不含為警拘束人身自由之時間），在不
    詳地點，以不詳方式，施用第一級毒品海洛因1 次；另基於
    施用第二級毒品甲基安非他命之概括犯意，自94年12月2 日
    某時許起至同年月5 日17時止，在屏東縣新埤鄉○○村○○
    路140 號住處，以將甲基安非他命置入玻璃瓶內燒烤吸食所
    產生煙霧之方式，連續施用第二級毒品甲基安非他命多次，
    嗣為警於94年12月9 日8 時20分許，持本院核發之搜索票，
    在上址查獲，並扣得其所有供施用甲基安非命用之吸食器1
    組。
二、案經屏東縣警察局潮州分局報由臺灣屏東地方法院檢察署檢
    察官偵查起訴。
    理  由
一、本件被告及檢察官均對本院所提示證據之證據能力均不爭執
    ，本院審酌各該證據作成之情況，認為適當，依刑事訴訟法
    第159 條之5 得作為證據，核先敘明。
二、訊據被告固坦承有於上開時、地施用第二級毒品甲基安非他
    命之犯行，惟矢口否認有何施用第一級毒品海洛因之犯行，
    辯稱：沒有用過海洛因云云，惟查：
  (一)按目前常用檢驗尿液中是否含有毒品反應之方法，有「免疫
    學分析法」、及「層析法」兩類，尿液初步檢驗係採用免疫
    學分析法，由於該分析法對於結構類似之成分，亦可能產生
    反應，故初步檢驗呈陽性反應者，需採用另一種不同分析原
    理之檢驗方法進行確認，大部分地方衛生署所採用之另一種
    方法為Toxi-Lab分析法（屬薄層析法），而經行政院衛生署
    認可之檢驗機構則採用「氣相層析質譜儀」（GC /MS）分析
    法。以「氣相層析質譜分析法」進行確認者，均不致產生偽
    陽性反應，此有行政院衛生署管制藥品管理局92年6 月20日
    管檢字第0920004713號函可證。又施用海洛因24小時內，約
    有施用劑量之80% 經由尿液排出，其主要他謝物為嗎啡共軛
    物Mo rphine-3-glucuronide(M-3-G），5% 至7%為嗎啡，但
    由於海洛因毒品中常含有6-乙醯可待因雜質成分，該成分可
    代謝成可待因或其共軛物，故施用該毒品後一段時間內，於
    尿液可能檢出嗎啡及可待因陽性反應，此有行政院衛生署管
    制藥品管理局93年12月2 日管檢字第0930011566號函可稽。
    再者，人體施用安非他命後，主要代謝物中有未改變形態之
    安非他命，而無甲基安非他命；人體施用甲基安非他命後，
    在主要代謝物中未改變形態之甲基安非他命估施用劑量達43
    % ，而安非他命則約為5%，但安非他命在國內取得不易，施
    用情形較少，尿液檢驗結果係甲基安非他命陽性者佔大部分
    ，有法務部調查局93年5 月4 日調科壹字第09362413980 號
    函1 紙可查。另毒品於尿液中排出之最長時限，受施用方式
    、個人體質及其代謝情況等因素影響，因個案而異，一般可
    檢出之最長時間為：海洛因服用後2 至4 天，安非他命1 至
    4 天，甲基安非他命1 至5 天，MDMA1 至4 天，此亦有行政
    院衛生署管制藥品管理局91年10月3 日管檢字第110436號函
    可佐。以上均為本院歷年來審理施用毒品案件於職務上已知
    悉之事項。
  (二)本件被告為警查獲後所採集之尿液，經以酵素免疫分析法（
    EIA） 作初步檢驗，再以氣相層析質譜儀分析法作確認檢驗
    ，被告尿液確實均呈甲基安非他命及嗎啡陽性反應乙節，有
    卷存台灣檢驗科技股份有限公司94年12月21日編號KH2005C0
    000000號檢驗報告1 紙可證，是依上開說明，被告應有施用
    海洛因、甲基安非他命，被告空言否認，並無可採。此外並
    有搜索扣押筆錄、扣押物品錄表各1 紙、照片4 幀附卷可憑
    ；另被告有上開戒毒療程，亦有臺灣高等法院被告前案紀錄
    表1 紙附卷可參，事證明確，被告犯行應可認定。
三、查海洛因、甲基安非他命，分別屬毒品危害防制條例第2條
    第2 項第1 、2 款所規定之第一、二級毒品，核被告所為，
    係犯毒品危害防制條例第10條第1 項之施用第一級毒品罪及
    同條第2 項之施用第二毒品罪。被告持有第一、二級毒品海
    洛因、甲基安非他命進而施用，其持有之低度行為均為施用
    之高度行為吸收，均不另論罪。被告多次施用第二級毒品甲
    基安非他命之犯行，時間緊接、手法相同，觸犯構成要件相
    同之罪名，顯係基於概括犯意為之，為連續犯，應依刑法第
    56 條 之規定以一罪論，並加重其刑。被告所犯上開二罪，
    犯意各別，行為互異，應分論併罰。本院審酌被告已有施用
    毒品犯行，有上開被告前案紀錄表可按，竟再為本案犯行，
    足見其不思悔改，自制力亦顯不佳，犯後猶飾詞狡辯，浪費
    司法資源莫此為甚，自應受相當之刑事非難，另考量被告施
    用毒品行為於本質上係屬自我戕害行為，並未對社會造成直
    接而過鉅之損害，反社會性之程度應屬較低等一切情狀，分
    別量處如主文所示之刑，並定其執行之刑，以示懲戒。另扣
    案吸食器1 組，為被告所有且係供施用甲基安非命之用，應
    依刑法第38條第1 項第2 款規定，宣告沒收。
四、據上論斷，應依刑事訴訟法第299 條第1 項前段，毒品危害
    防制條例第10條第1 項、第2 項，刑法第11條、第56條、第
    51條第5 款、第38條第1項第2款，判決如主文。
中    華    民    國    95    年    6     月    21    日
                  刑事第一庭  審判長法  官  潘正屏
                                    法  官  羅培毓
                                    法  官  曾吉雄
以上正本證明與原本無異。
如不服本判決應於收受本判決送達後十日內向本院提出上訴書狀，
其未敘述上訴理由者，並得於提起上訴後十日內向本院補提理由
書狀（均須按他造當事人之人數附繕本）「切勿逕送上級法院」
                                    書記官  潘美碧
中    華    民    國    95    年    6     月    21    日
附錄本判決論罪法條全文
毒品危害防制條例第10條
施用第一級毒品者，處6 月以上5 年以下有期徒刑。
施用第二級毒品者，處3 年以下有期徒刑。


司法院資訊處製作；財團法人民間司法改革基金會備份。
